【裁判字號】    98,易緝,87
【裁判日期】    981002
【裁判案由】    詐欺
【裁判全文】
臺灣高雄地方法院刑事判決              98年度易緝字第87號
公  訴  人  臺灣高雄地方法院檢察署檢察官
被      告  丁○○
上列被告因詐欺案件，經檢察官提起公訴（87年度偵緝字第128
號），本院判決如下：
    主  文
本件免訴。
    理  由
一、公訴意旨略以：被告丁○○基於意圖為自己不法所有之犯意
    ，自83年6 月間起，分別召集民間互助會，並自任會首，起
    會日期分別為83年6 月5 日、84年1 月15日、84年10月20日
    、85年2 月10日，每會分別為新臺幣（下同）5000元、1 萬
    元、5000元，其中84年1 月15日起會之互助會，虛列編號3.
    鴨江、4.五兩、5.坤星、14.榮文17.麗雲為互助會員（參卷附
    互助會單），84年12月10日所召集之互助會虛列編號王梁
    陳以村、麗雲、麗雲、耀州為互助會會員，85年2
    月10日所召集之互助會虛列編號8.以村、9.五兩、秀雲、
    義士、勝賢、福全、東達並以其父親吳福來（另為
    不起訴處分）等人為互助會員，期間分別以自己或上開名義
    標會。己○○、丙○○、甲○○、乙○○、戊○○、子○○
    、寅○○、癸○○、辛○○、丑○○、庚○○、壬○○不疑
    有他分別參加上開互助會。85年10月間，丁○○因無法繼續
    互助會而宣佈倒會，對於參加互助會之活會會員均未清償，
    並潛逃無蹤。己○○等人始知受騙。總計被害人及受騙金額
    如次己○○：17萬元、丙○○：20萬元、甲○○：13
    萬5000元、乙○○：18萬9000元、戊○○：24萬元、
    子○○：45萬元、寅○○：35萬元、癸○○：45萬5000
    元、辛○○14萬元、丑○○：30萬元、庚○○：21萬
    5000元、壬○○：19萬5000元。因認被告涉犯刑法第339
    條第1 項詐欺罪嫌。
二、按案件時效已完成者，應諭知免訴之判決，並得不經言詞辯
    論為之，刑事訴訟法第302 條第2 款、第307 條分別定有明
    文。又於94年1 月7 日刑法修正施行前，其追訴權或行刑權
    時效已進行而未完成者，比較修正前後之條文，適用最有利
    於行為人之規定，亦為刑法施行法第8 條之1 所明定。本件
    被告行為（85年10月15日）後追訴權時效即開始進行，惟時
    效完成前，刑法已於94年2 月2 日修正公布，並自95年7 月
    1 日起生效施行。被告丁○○所涉上開罪名，其法定刑為「
    5 年以下有期徒刑、拘役或科或併科1000元以下之罰金」，
    依修正前刑法第80條第1 項第2 款規定，追訴權時效期間為
    10年，修正後同條款則加長為20年，比較新舊法結果，以修
    正前之規定較有利於被告，依前開刑法施行法第8 條之1規
    定，自應適用被告行為時之舊法計算其追訴權時效期間；另
    關於時效之停止進行及其期間之計算，亦應一體適用修正施
    行前刑法第83條之規定。
三、公訴人起訴認被告丁○○於85年10月15日（不知日以當月15
    日為準）涉犯上開罪行，因被告於本院審理中逃匿，經本院
    於87年11月19日發布通緝，致審判程序不能繼續，依修正前
    刑法第83條第3 項「追訴權時效停止原因繼續存在之期間，
    如達於時效期間4 分之1 者，其停止原因視為消滅」之規定
    ，並參酌司法院29年院字第1963號及大法官會議釋字第138
    號有關案件於偵查、審判進行中，不發生時效進行問題之解
    釋，被告被訴上揭罪行之追訴權時效應於98年9 月14日完成
    ，其計算方式如下：
  (一)刑法第339 條第1 項詐欺罪之最重本刑為有期徒刑5 年，其
    追訴權時效期間依修正前刑法第80條第1 項第2 款之規定為
    10年，加計追訴權時效停止原因視為消滅之4 分之1 期間，
    共為12年6 月。
  (二)86年4 月1 日（即臺灣高雄地方法院檢察署分案日）檢察官
    開始偵查之日起至87年11月19日即本院發布通緝之日止，共
    計7 月19日，因偵查、審判進行中不生時效進行之問題。
  (三)惟所謂提起公訴，依刑事訴訟法第264 條第1 項、第3 項規
    定，除提出起訴書外，並應連同卷宗及證物一併送交法院，
    此為法定必備程式。檢察官製作起訴書後，案件移送法院之
    前，法院並無法進行審判，故審判進行中不生時效進行之期
    間，應由案件移送繫屬法院之日起算。本件檢察官於87年8
    月1 日提起公訴（製作起訴書）至87年10月20日案件繫屬法
    院之日止，相差2 月20日之期間，追訴權時效仍繼續進行，
    應予扣除。
  (四)被告行為時85年10月15日，加計12年6 月，加計7 月19日，
    再扣除2月20日，應為98年9 月14日。
四、綜上所述，本件被告丁○○被訴詐欺罪之追訴權時效已於98
    年9 月14日完成，爰不經言詞辯論，逕為諭知免訴之判決。
五、據上論斷，應依刑事訴訟法第302 條第2 款、第307 條判決
    如主文。
中    華    民    國    98    年    10    月     2    日
                  刑事第四庭  審判長法  官  洪碩垣
                                    法  官  張  震
                                    法  官  施介元
以上正本證明與原本無異。
如不服本判決應於收受送達後10日內向本院提出上訴書狀，並應
敘述具體理由；如未敘述上訴理由者，應於上訴期間屆滿後20日
內向本院補提理由書（均須按他造當事人之人數附繕本）「切勿
逕送上級法院」。
中    華    民    國    98    年    10    月     2    日
                                    書記官  葉玉芬


司法院資訊處製作；財團法人民間司法改革基金會備份。
